【裁判字號】    89,交聲,537
【裁判日期】    891130
【裁判案由】    交管條例聲異
【裁判全文】
臺灣板橋地方法院交通事件裁定                    八十九年度交聲字第五三七號
    原處分機關  交通部公路局臺北區監理所板橋監理站
    異  議  人
    即受處分人  乙○○
右列受處分人因違反道路交通管理處罰條例案件，不服交通部公路局臺北區監理所板
橋監理站於八十九年十一月六日以板監三字第裁四一－Ｚ00000000號所為之
裁決處分（原舉發案號為：內政部警政署國道公路警察局八十九年十月二十日公警局
交字第Ｚ00000000號）聲明異議，本院裁定如左：
      主      文
原處分撤銷。
乙○○不罰。
      理      由
一、原處分意旨略以：異議人即受處分人乙○○於民國八十九年十月二十日晚上九時
    四十七分許，駕駛其所有車牌號碼ＰＮＮ－二０六號重型機車，行駛至國道高速
    公路，經國道公路警察局第二警察隊楊梅分隊警員攔下查察，發現異議人無照駕
    駛，且經酒精濃度測試，其呼氣酒精濃度達每公升零點九六毫克（mg/l），於是
    製單舉發，原處分機關乃依道路交通管理處罰條例第三十三條、第二十一條第一
    項、第三十五條第一項第一款等規定裁罰，其中就異議人酒精濃度過量之違規行
    為，處罰鍰新臺幣一萬二百元。而異議人固坦承無照駕駛上開重型機車，行駛至
    國道高速公路，惟堅決否認有何酒後駕車之違規行為，辯稱：當天伊沒有喝酒，
    在高速公路為警攔下時所測試酒精濃度雖高達每公升零點九六毫克，但伊家人於
    凌晨至警察局表示異議，警員於凌晨零時二十三分重新測試，其數據是零，伊於
    凌晨二時許至長庚紀念醫院抽血檢驗，其血液酒精濃度小於每一百毫升五公克（
    mg/dl） ，足見警員第一次之呼氣酒精測試有所違誤，因此提出異議，求為撤銷
    原裁罰之處分。
二、經查，異議人乙○○於八十九年十月二十日為警舉發上開違規事項，先後進行三
    次酒精濃度測試，第一次於晚上九時四十七分，其呼氣酒精濃度之測定值為每公
    升零點九六毫克；第二次於凌晨零時二十三分，其呼氣酒精濃度之測定值為零；
    第三次於凌晨二時許，其血液酒精濃度之側定值小於五 mg/dl，分別有酒精濃度
    測定單二紙及長庚紀念醫院診斷證明書一紙附卷可稽。就酒精濃度之檢驗方式而
    言，呼氣酒精濃度雖然取樣較為方便，但其測試數據屬間接性之結果，可能會導
    致些許誤差，而血液酒精濃度之檢驗方式雖然實施較為困難，但結果較為精確（
    參見「酒後駕駛執法程序與品保制度規劃」，中央警察大學交通學系暨交通管理
    研究所程玉傑先生著，載於「刑法第一百八十五條之三酒後駕車不能安全駕駛認
    定標準之相關論文資料」《下稱論文資料》第廿三頁，臺灣高等法院檢察署彙編
    ，八十八年十一月出版）。衡諸異議人所進行之二次呼氣酒精濃度測試，時間相
    距僅二小時餘，測定值竟有如此大之差距，上開呼氣酒精濃度測試顯有瑕疵可指
    ，尚難遽信。又基於學者研究顯示，人體血中酒精濃度之高峰點多在飲酒後一至
    二小時，之後其血液酒精濃度雖會有所下降，且因每人體質不同，其下降速度亦
    有所差異，然經過五、六小時仍無法完全消退（參見「酒精與交通事故傷害的法
    醫學觀點」，臺大醫學院法醫學科吳木榮醫師著，載於論文資料第五、六頁），
    從而本件對於異議人所進行之呼氣酒精濃度測試有極明顯之誤差，堪以認定。再
    查，經實驗證明血液中酒精濃度為二十至三十  mg/l，飲酒人之動作變慢，思考
    力差；若為三十至八十 mg/dl，其動作與思考能力更下降；達八十至二百 mg/dl
    ，則有情緒起伏大，步態不隱，肢體協調、平衡感與判斷力障礙度升高之現象（
    參見「酒精對人體生理與行為之影響」，臺北醫學院附醫院精神科主任蔡尚穎先
    生著，載於論文資料第十七頁），而異議人之血液酒精濃度測定值小於五 mg/dl
    ，有前開診斷證明書在卷可參，顯未影響駕駛之安全性。再證人即國道公路警察
    局第二警察隊楊梅分隊警員甲○○到庭雖證稱當天將乙○○攔下後，發現他臉紅
    ，站不穩，衣服有擦痕，因此懷疑他酒後駕車等語，且其於汽車駕駛人酒後生理
    協調平衡檢測紀錄表上，無法在二個同心圓間之零點五公分環狀帶內二個圓，亦
    有紀錄表一份在卷可參，惟異議人年近七十歲，且患有老人性痴呆症，此有長庚
    紀念醫院診斷證明書可按，從而異議人於外觀上似有喝酒現象，且無法通過上開
    測試，應受其年齡與疾病所影響，異議人前揭辯詞尚非違反常情甚巨，應堪採信
    ，揆諸前開說明及解釋，自不應予以處罰，原處分機關猶據以裁處罰鍰一萬二千
    百元，即有未洽，無可維持。綜上，本件異議為有理由，爰撤銷原處分，併為受
    處分人不罰之諭知，用期適法。
據上論結，應依道路交通案件處理辦法第二十條，裁定如主文。
中      華      民      國      八十九      年    十一    月    三十    日
                                      臺灣板橋地方法院交通法庭
                                          法  官  侯  志  融
右正本證明與原本無異
如不服本裁定，應於送達後五日內向本院提出抗告狀
                                          書記官  陳  淑  芳
中      華      民      國      八十九      年    十二    月    六      日


司法院資訊處製作；財團法人民間司法改革基金會備份。
